【裁判字號】    98,訴,1195
【裁判日期】    980810
【裁判案由】    違反毒品危害防制條例
【裁判全文】
臺灣彰化地方法院刑事判決              98年度訴字第1195號
公  訴  人  臺灣彰化地方法院檢察署檢察官
被      告  甲○○
                    （現於臺灣雲林監獄執行中）
上列被告因違反毒品危害防制條例案件，經檢察官提起公訴（98
年度毒偵字第1073號），本院以簡式審判程序判決如下：
    主    文
甲○○施用第一級毒品，累犯，處有期徒刑拾月。
    犯罪事實
一、甲○○前於民國86年間因違反肅清煙毒條例等案件，經本
    院以86年度訴字第1093號判決判處有期徒刑3年9月、4月，
    應執行有期徒刑3年10月確定，執行後於88年9月15日假釋付
    保護管束，因撤銷假釋應執行殘刑有期徒刑2年3月9日；另
    因施用毒品案件，經依法院裁定送入觀察勒戒處所觀察勒戒
    後，經評定認有繼續施用毒品傾向，再依法院裁定送入戒治
    處所施以強制戒治，後於89年10月27日停止戒治出監，並於
    90年2月24日保護管束期滿戒治完畢，並由臺灣彰化地方法
    院檢察署檢察官以90年度戒毒偵字第367號為不起訴處分確
    定；接續執行前開殘刑後，於91年12月26日縮刑期滿執行完
    畢。92年間因施用毒品案件，經依法院裁定送入戒治處所
    施以強制戒治，於93年1月9日因法律修正而終結執行出監，
    並經臺灣高雄地方法院以92年度訴字第2007號判決判處有期
    徒刑8月確定，於94年1月12日縮刑期滿執行完畢。詎猶不知
    悔改，竟基於施用第一級毒品之犯意，於98年4月1日下午6
    時許，在其位於彰化縣員林鎮○○路○段1巷108號住處內，
    以將第一級毒品海洛因摻水再以注射針筒注射身體血管之方
    式，施用第一級毒品海洛因1次。嗣於98年4月2日晚間7時5
    分許，因另案在前開住處為警緝獲到案，甲○○於有偵查犯
    罪職權之員警未發覺其施用第一級毒品之犯行前，即主動向
    警坦承上開施用第一級毒品之犯行，而向警自首並接受裁判
    ，經警採其尿液送驗結果，呈現海洛因代謝物之可待因、嗎
    啡陽性反應，而查悉上情。
二、案經彰化縣警察局員林分局報告臺灣彰化地方法院檢察署檢
    察官偵查起訴。
    理    由
一、本件被告甲○○所犯係死刑、無期徒刑、最輕本刑為3年以
    上有期徒刑以外之罪，其於準備程序中就被訴事實為有罪之
    陳述，經告知被告簡式審判程序之旨，並聽取公訴人及被告
    之意見後，本院合議庭認為適宜而裁定由受命法官獨任進行
    簡式審判程序，合先敘明。
二、訊據被告甲○○對於上揭犯罪事實坦承不諱，且被告於上揭
    時地為警查獲後，經警採集其尿液送驗結果，確呈現海洛因
    代謝物之可待因、嗎啡陽性反應，此有詮昕科技股份有限公
    司出具之濫用藥物尿液檢驗報告、去氧核醣核酸條例以外案
    件接受尿液採樣同意書及彰化縣警察局員林分局委託檢驗尿
    液代號與真實姓名對照認證單各1份在卷可稽，足認被告自
    白與事實相符，堪可採信。又被告前於86年間因違反肅清
    煙毒條例等案件，經本院以86年度訴字第1093號判決判處有
    期徒刑3年9月、4月，應執行有期徒刑3年10月確定，執行後
    於88年9月15日假釋付保護管束，因撤銷假釋應執行殘刑有
    期徒刑2年3月9日；另因施用毒品案件，經依法院裁定送入
    觀察勒戒處所觀察勒戒後，經評定認有繼續施用毒品傾向，
    再依法院裁定送入戒治處所施以強制戒治，後於89年10月27
    日停止戒治出監，並於90年2月24日保護管束期滿戒治完畢
    ，並由臺灣彰化地方法院檢察署檢察官以90年度戒毒偵字第
    367號為不起訴處分確定；接續執行前開殘刑後，於91年12
    月26日縮刑期滿執行完畢。92年間因施用毒品案件，經依
    法院裁定送入戒治處所施以強制戒治，於93年1月9日因法律
    修正而終結執行出監，並經臺灣高雄地方法院以92年度訴字
    第2007號判決判處有期徒刑8月確定，於94年1月12日縮刑期
    滿執行完畢等節，有臺灣高等法院被告前案紀錄表1份在卷
    可憑。綜上所述，本案事證明確，被告犯行堪以認定。
三、按施用第一、二級毒品為犯罪行為，毒品危害防制條例第10
    條定有處罰明文。故施用第一、二級毒品者，依前揭規定本
    應科以刑罰。惟基於刑事政策，對合於一定條件之施用者，
    則依同條例第20條、第23條之規定，施以觀察、勒戒及強制
    戒治之保安處分。毒品危害防制條例於92年7月9日修正公布
    ，自93年1月9日施行，其中第20條、第23條將施用毒品之刑
    事處遇程序，區分為「初犯」及「5年內再犯」、「5年後再
    犯」。依其立法理由之說明：「初犯」，經觀察、勒戒或強
    制戒治後，應為不起訴處分或不付審理之裁定；經觀察、勒
    戒或強制戒治執行完畢釋放後，「5年內再犯」者，因其再
    犯率甚高，原實施之觀察、勒戒及強制戒治既已無法收其實
    效，爰依法追訴或裁定交付審理。至於經觀察、勒戒或強制
    戒治執行完畢釋放後，「5年後再犯」者，前所實施之觀察
    、勒戒或強制戒治已足以遮斷其施用毒品之毒癮，為期自新
    及協助其斷除毒癮，仍適用「初犯」規定，先經觀察、勒戒
    或強制戒治之程序。從而依修正後之規定，僅限於「初犯」
    及「5年後再犯」二種情形，始應先經觀察、勒戒或強制戒
    治程序。倘被告於5年內已再犯，經依法追訴處罰，縱其第3
    次（或第3次以上）再度施用毒品之時間，在初犯經觀察、
    勒戒或強制戒治執行完畢釋放5年以後，已不合於「5年後再
    犯」之規定，且因已於「5年內再犯」，顯見其再犯率甚高
    ，原實施觀察、勒戒或強制戒治，已無法收其實效，即應依
    該條例第10條處罰（最高法院95年度第7次刑事庭會議決議
    意旨參照）。查，被告於89年間因施用毒品案件，經依法院
    裁定送入觀察勒戒處所觀察勒戒後，經評定認有繼續施用毒
    品傾向，再依法院裁定送入戒治處所施以強制戒治，後於89
    年10月27日停止戒治出監，並於90年2月24日保護管束期滿
    戒治完畢，5年內復因施用毒品案件，經依法院裁定送入戒
    治處所施以強制戒治，於93年1月9日因法律修正而終結執行
    出監，並經臺灣高雄地方法院以92年度訴字第2007號判決判
    處有期徒刑8月確定，有臺灣高等法院被告前案紀錄表1份在
    卷可憑。依據上開說明，被告本案犯行自應予以論罪科罰，
    併此敘明。
四、核被告所為，係犯毒品危害防制條例第10條第1項之施用第
    一級毒品罪。被告為供施用第一級毒品而持有第一級毒品之
    低度行為，應為其施用之高度行為所吸收，不另論罪。查，
    被告係因另案為警緝獲，員警於尚未發現有何跡證得認被告
    有為本件犯行時，詢問被告最近有無施用毒品，被告即主動
    向警員坦承上開施用第一級毒品行為等情，業據被告供明在
    卷，並有本院電話洽辦公務記錄單在卷可稽，被告既於警察
    發覺犯罪前，即主動向警自首上開施用第一級毒品海洛因犯
    行，嗣亦接受裁判，核與刑法第62條自首之規定相符，爰依
    刑法第62條前段規定減輕其刑。另查，被告於92年間因施用
    毒品案件，經依法院裁定送入戒治處所施以強制戒治，於93
    年1月9日因法律修正而終結執行出監，並經臺灣高雄地方法
    院以92年度訴字第2007號判決判處有期徒刑8月確定，於94
    年1月12日縮刑期滿執行完畢，有臺灣高等法院被告前案紀
    錄表1份在卷可稽，其於受有期徒刑執行完畢後5年以內，再
    故意犯本件有期徒刑以上之罪，為累犯，應依法加重其刑。
    被告同時具有加重及減輕事由，應依刑法第71條第1項之規
    定先加後減之。爰審酌被告前曾因施用毒品案件接受觀察勒
    戒及強制戒治處分，竟無視於毒品對於自身健康之戕害及國
    家對於杜絕毒品犯罪之禁令，猶施用毒品不輟，再為本案犯
    行；被告吸毒係戕害自己身心之行為及被告犯罪後尚能坦承
    犯行之態度等一切情狀，量處如主文所示之刑。
據上論斷，應依刑事訴訟法第273條之1第1項、第299條第1項前
段，毒品危害防制條例第10條第1項，刑法第11條前段、第47條
第1項、第62條前段，判決如主文。
本案經檢察官張聖傳到庭執行職務。
中    華    民    國    98    年    8     月    10    日
                  刑事第五庭    法  官  蔡家瑜
以上正本證明與原本無異。
如不服本判決應於收受判決後10日內向本院提出上訴書狀，並應
敘述具體理由；其未敘述上訴理由者，應於上訴期間屆滿後20日
內向本院補提理由書（均須按他造當事人之人數附繕本）「切勿
逕送上級法院」。
中    華    民    國    98    年    8     月    10    日
                                書記官  陳秀鳳
附錄論罪科刑法條：
毒品危害防制條例第十條第一項：
施用第一級毒品者，處六個月以上五年以下有期徒刑。


司法院資訊處製作；財團法人民間司法改革基金會備份。
